臺灣高等法院高雄分院民事裁定     
111年度重抗字第17號
抗  告  人  上評資源循環股份有限公司

法定代理人  楊永發  


相  對  人  迪隆能源股份有限公司

法定代理人  陳添財  
相  對  人  伯捷科技股份有限公司


法定代理人  魏宇慶  
上列當事人間請求確認買賣關係不存在等(移轉管轄)事件，抗告
人對於民國111 年3月31 日臺灣高雄地方法院111 年度補字第21
1 號裁定提起抗告，本院裁定如下：
    主  文
原裁定廢棄。
    理  由
一、按當事人得以合意定第一審管轄法院，但以關於由一定法律
    關係而生之訴訟為限，民事訴訟法第24條第1定有明文。再
    按二人以上於下列各款情形，得為共同訴訟人，一同起訴或
    一同被訴：…二、為訴訟標的之權利或義務，本於同一之事
    實上及法律上原因者；對於私法人或其他得為訴訟當事人之
    團體之訴訟，由其主事務所或主營業所所在地之法院管轄；
    共同訴訟之被告數人，其住所不在一法院管轄區域內者，各
    該住所在地之法院俱有管轄權；同一訴訟，數法院有管轄權
    者，原告得任向其中一法院起訴，同法第53條第2款、第2條
    第2項、第20條前段、第22條分別定有明文
二、抗告意旨略以：抗告人之前手上評科技實業股份有限公司（
    下稱上評科技)與相對人迪隆能源股份有限公司（下稱迪隆
    公司）就設於嘉義縣○○鄉○○段○○○段00地號土地上之廠房（
    下稱系爭廠房)內之木屑鍋爐與煤碳鍋爐等設備（下稱系爭
    鍋爐設備)訂立蒸汽買賣契約書（下稱系爭契約），約定迪
    隆公司產生蒸汽出售上評科技使用，且於系爭契約第10條約
    定所衍生或有關之爭議，合意由原法院為第一審管轄法院。
    嗣抗告人經迪隆公司同意，概括承受上評科技就系爭契約之
    權利義務。詎迪隆公司與相對人伯捷科技股份有限公司（下
    稱伯捷公司）通謀成立系爭廠房及系爭設備買賣，抗告人乃
    對相對人提起確認買賣關係不存在之本案訴訟。而相對人在
    抗告人聲請定暫時狀態處分事件中，既就系爭契約合意由原
    法院為管轄法院乙節表示無意見，足見兩造合意由原法院為
    本案訴訟之管轄法院，且屬排他的合意管轄，原法院自有管
    轄權。次依民事訴訟法第53條規定，抗告人有對迪隆公司、
    伯捷公司一同起訴之必要，是縱認原法院僅就迪隆公司契約
    爭訟部分有管轄權，臺灣嘉義地方法院（下稱嘉義地院)亦
    僅有一部管轄權，各法院均有一部無管轄權之情形，此時應
    適用或類推適用民事訴訟法第22條規定，同一訴訟中數法院
    有管轄權者，抗告人得任向其中一法院起訴。詎原法院以對
    伯捷公司無管轄權為由，依職權移送嘉義地院，原裁定顯非
    適法，請求廢棄原裁定，由原法院管轄等語。
三、經查：
　㈠抗告人之前手上評科技與迪隆公司間簽立之系爭契約第10條
    第2項已約定，因本合約所生之履約爭議，雙方同意以原法
    院為第一審管轄法院，而抗告人概括承受系爭契約之權利義
    務，有抗告人提出之合約移轉協議書可稽（見原審卷第81頁
    ），足見抗告人及迪隆公司均應受該合意管轄之拘束力，原
    法院對迪隆公司自有管轄權。其次，抗告人於本案訴訟起訴
    前，已就本件所涉爭議，先對相對人聲請定暫時狀態處分，
    原法院於該事件調查程序提示系爭契約第10條約定，即系爭
    契約所生之履約爭議由原法院合意管轄乙節，相對人均稱沒
    有意見（見本院卷第35頁），足見伯捷公司應知悉系爭契約
    之約定內容，且明瞭因相對人間成立系爭廠房及系爭設備買
    賣，始發生系爭契約履約爭議，遭抗告人聲請定暫時狀態處
    分，因而對系爭契約約定合意由原法院管轄乙節表示無意見
    ，同意原法院為定暫時狀態處分之管轄法院，而可徵本件訴
    訟由原法院進行證據調查及審理辯論，應無窒礙。
　㈡再者，本件抗告人於原法院起訴主張迪隆公司因自110年9月
    起，陸續發生系爭鍋爐設備故障，有債務不履行之情，嗣抗
    告人為其墊付鍋爐運轉所需費用，扣除抗告人應支付迪隆公
    司之蒸汽等價款後，迪隆公司尚積欠抗告人如起訴狀附表二
    所示金額（下稱系爭款項），惟迪隆公司在負有系爭款項之
    損害賠償債務後，竟與伯捷公司通謀為系爭鍋爐設備及系爭
    廠房買賣及移轉所有權行為，自屬無效，且違背誠信原則，
    抗告人就系爭鍋爐有留置權等語，並依民法第87條、第148
    條、第928條、第929條規定，先位聲明求為：㈠確認相對人
    間就系爭廠房及系爭鍋爐設備所為買賣之債權行為及移轉所
    有權之物權行為不存在；㈡確認抗告人對迪隆公司之系爭廠
    房及系爭鍋爐設備，至117年7月31日止有使用收益權存在。
    又第一備位聲明：確認抗告人對伯捷公司所有系爭廠房及系
    爭鍋爐設備，至117年7月31日止有使用收益權存在。第二備
    位聲明：㈠確認抗告人在系爭款項債權本息暨迪隆公司應負
    擔之訴訟及執行費用範圍內對系爭鍋爐設備有留置權；㈡確
    認抗告人就系爭鍋爐設備之賣得價金在系爭款項債權本息暨
    訴訟及執行費用範圍內有優先受償之權利，有民事起訴狀附
    卷可稽（見原審補字卷第11頁）。本院審酌抗告人與迪隆公
    司係因履約爭議涉訟，而伯捷公司已知有系爭契約存在，如
    前所述，迪隆公司未依系爭契約第6條約定，於變更經營權
    或出售系爭鍋爐設備予他人之前，事先取得抗告人之同意，
    抗告人因而主張相對人間所為買賣契約，係惡意通謀虛偽所
    為而為前開請求，足見本件應屬民事訴訟法第53條第2款規
    定，為訴訟標的之權利或義務，本於同一之事實上及法律上
    原因者之共同訴訟，依同法第22條之規定，抗告人有權選擇
    向有管轄權之一之原法院起訴。本件非屬不動產物權涉訟，
    無專屬管轄之適用，迪隆公司、伯捷公司之主營業所雖分別
    在嘉義縣民雄鄉、臺南市歸仁區，分屬嘉義地院，或臺灣臺
    南地方法院（下稱臺南地院）管轄，惟抗告人與迪隆公司已
    合意由原法院管轄，是原法院及臺南地院應分別對迪隆公司
    、伯捷公司各有管轄權，則抗告人提起本件確認買賣關係不
    存在之訴訟，向有管轄權之一之原法院起訴，於法並無不合
    。原法院未審酌抗告人與迪隆公司間合意管轄（排他管轄）
    之約定，逕依職權移送於迪隆公司營業所所在地之嘉義地院
    ，自有未洽。抗告意旨指摘原裁定不當，求予廢棄，為有理
    由，爰將原裁定予以廢棄，發回原法院更為適法之處理。
四、據上論結，本件抗告為有理由，爰裁定如主文。 
中　　華　　民　　國　　111 　年　　5 　　月　　23　　日
                            民事第四庭
                                審判長法  官  甯  馨
                                      法  官  林雅莉
                                      法  官  楊淑珍
以上正本證明與原本無異。
對本裁定除以適用法規顯有錯誤為理由外，不得再抗告。如提起
再抗告，應於收受送達後10日內委任律師為代理人向本院提出再
抗告狀。並繳納再抗告費新臺幣１千元。 
中　　華　　民　　國　　111 　年　　5 　　月　　23　　日
                                      書記官  李宜錚